【裁判字號】    89,訴,1038
【裁判日期】    900419
【裁判案由】    侵權行為損害賠償
【裁判全文】
臺灣彰化地方法院民事判決  八十九年訴字第一○三八號
    原      告  乙○○
    被      告  甲○○
右被告因原告提起刑事附帶民事訴訟請求損害賠償事件（本院八十八年度易字第一一
二二號詐欺案件），經刑事庭裁定移送民事庭，本院判決如左：
    主    文
被告應給付原告新台幣陸拾伍萬元，及自民國八十九年九月十四日起至清償日止，按
週年利率百分之五計算之利息。
原告其餘之訴駁回。
訴訟費用由被告負擔。
本判決原告勝訴部分於原告以新台幣貳拾壹萬元為被告供擔保後，得為假執行。
原告其餘假執行之聲請駁回。
    事    實
甲、原告方面：
  一、聲明：被告應給付原告新台幣（下同）六十五萬元，及自八十七年六月二十九
      日起至清償日止，按年息百分之五計算之利息，並願供擔保請准為假執行之宣
      告。
  二、陳述：
    （一）被告係擔任設於彰化縣福興鄉元中村橫圳巷十之四五號皇奇貿易股份有限
          公司（以下簡稱皇奇公司）董事長一職，於民國八十七年五月間，被告意
          圖為自己不法之所有，在皇奇公司內，向原告訛稱：皇奇公司目前營運狀
          況非常良好，股東中一人欲退股，其股份為一百萬元，被告願與原告共同
          出資合夥購得該退股之股份等語，致使原告陷於錯誤，同意出資八十萬元
          ，並於同年月二十九日依約匯款至被告設於台灣中小企業銀行彰化分行之
          第00000000000號帳戶內，嗣原告因未如期取得股份，被告才
          交付現金十五萬元及面額七十萬元支票一紙以為搪塞，俟前述支票退票，
          原告始知受騙，被告係犯刑事詐欺罪。
    （二）原告所受之前述損害，係被告不法侵權之結果，因原告已於八十七年六月
          二十九日先返還十五萬元，為此依侵權行為之法律關係提起本訴請求被告
          賠償其餘六十五萬元之損害及自八十七年六月二十九日起至清償日，按年
          息百分之五計算之利息。
  三、證據：引用本院八十八年度易字第一一二二號刑事卷宗內之證據。
乙、被告方面：
  一、聲明：駁回原告之訴及假執行之聲請。
  二、陳述：
    （一）本件原告已於八十七年十二月三十一日向法院申請核發支付命令，其債務
          人名義為皇奇公司。且皇奇公司已於八十七年十月間另行選出新任之董、
          監事，系爭款項雖係匯入個人帳戶，但被告並未挪用該款項，而是將系爭
          款項投入皇奇公司營業所用，自應由皇奇公司負責歸還系爭款項。
    （二）皇奇公司董事會於八十七年九月時有決議，董事長動用資金須經董事會決
          議，所以本件原告之股金退還並非被告不願意，而係皇奇公司不同意付款
          ，所以七十萬元支票始未兌現。
  三、證據：除引用本院八十八年度易字第一一二二號刑事卷宗內之證據外，並提出
      公司執照影本、皇奇公司董事、監察人名單影本、台灣彰化地方法院檢察署八
      十八年度偵字第四四九號起訴書、本院八十八年度易字第一一二二號刑事判決
      書及被竊物品清單各一作為證。
        理      由
一、本件原告主張被告係擔任設於彰化縣福興鄉元中村橫圳巷十之四五號皇奇公司董
    事長一職，於民國八十七年五月間，意圖為自己不法之所有，在皇奇公司內，向
    原告訛稱：皇奇公司目前營運狀況非常良好，股東中一人欲退股，其股份為一百
    萬元，被告願與原告共同出資合夥購得該退股之股份等語，致使原告陷於錯誤，
    同意出資八十萬元，並於同年月二十九日依約匯款至被告設於台灣中小企業銀行
    彰化分行之第00000000000號帳戶內，嗣原告因未如期取得股份，被
    告才交付現金十五萬元及面額七十萬元支票一紙以為搪塞，俟前述支票退票，原
    告始知受騙，故依侵權行為之法律關係請求被告賠償六十五萬之損失及利息等語
    ，被告則以本件之債務人名義為皇奇公司，皇奇公司已於八十七年十月間另選出
    新任之董、監事，且系爭款項係投入皇奇公司營業所用，自應由皇奇公司負責歸
    還系爭款項；及系爭款項係皇奇公司董事會議不同意退款，致系爭七十萬元之支
    票才無法兌現，被告並無詐騙之意云云，資為抗辯。
二、查原告主張之右開事實，業據其於本院八十八年度易字第一一二二號刑事案件偵
    、審各庭指訴綦詳，復有匯款單影本四紙存於前開刑事卷宗可稽。被告雖辯稱本
    件系爭債務係投入皇奇公司營業所用，應由皇奇公司負責歸還，及係皇奇公司不
    願付款，伊並無詐騙之意云云。然查：（一）皇奇公司股東唐寶勳自八十五年底
    ，即要求被告提出皇奇公司財務報表供其核對，惟被告均未提出，至八十六年初
    ，唐寶勳即要求退股，然被告亦無法退還其股金，迄八十七年三月間，唐寶勳看
    到皇奇公司財務報表後，知悉皇奇公司沒錢，乃於同年九月間會同皇奇公司其他
    股東與協調，約定被告須以五成股價購買退股份，惟仍無法給付，迨至八十七年
    十一月二十五日，唐寶勳始知悉原告擬購買退股一事等節，迭據唐寶勳於前開刑
    事案件偵、審時供證明確，並有皇奇公司八十七年十月二十二日股東協調書影本
    及八十七年十一月二十五日股東常會議事錄影本各一份附於前揭刑事卷宗足按，
    堪認被告於八十七年三月間即知悉皇奇公司營運狀況不佳情形至明。（二）參以
    證人顏承億於前開刑事案件審理中證稱：被告於八十七年間亦向渠表示有股東擬
    退股一百萬元，希望渠頂下股份，渠即於八十七年二月間匯款六十萬元至設於台
    灣中小企業銀行彰化分行之第00000000000號帳戶內，惟嗣後渠並未
    如期取得股份，被告亦向渠誆稱該六十萬元已為公司所用，無法退還等語屬實。
    益可證被告於前開刑事案件所辯伊因無法湊足款項購得退股股份，故才挪用原告
    之八十萬元入股款等詞，殊不足採。（三）又被告另抗辯原告前曾以八十七年度
    促字第一八九五二號聲請本院對系爭款項發給支付命令，足見系爭款項之債務人
    應係皇奇公司云云。惟查，本件原告係依詐欺侵權行為之法律關係請求被告賠償
    六十五萬之損失及利息，而本院八十七年度促字第一八九五二號乙案，原告乃依
    據票據法律關係請求發票人皇奇公司清償其七十萬元之票款債務，二者請求權基
    礎不同，被告顯然誤會。綜上而述，被告詐欺犯罪事證已臻明確，且為前揭刑事
    判決所肯認，是被告所辯，不足採信，原告之主張堪信為真實。
三、按因故意或過失，不法侵害他人之權利者，負損害賠償責任，民法第一百八十四
    條第一項前段定有明文。本件原告主張被告為侵權行為，依上開規定請求被告賠
    償損害六十五萬元，洵屬有據。又按，給付無確定期限者，債務人於債權人得請
    求給付時，經其催告而未為給付，自受催告時起，負遲延責任，其經債權人起訴
    而送達訴狀，或依督促程序送達支付命令，或為其他相類之行為者，與催告有同
    一之效力，民法第二百二十九條第二項亦定有明文。經查，本件被告於八十九年
    九月十三日始收受刑事訴帶民事起訴狀繕本乙節，有被告之簽收證明存於本院八
    十八年附民字第一二七號卷內可稽，從而，原告請求被告給付自繕本送達翌日即
    八十九年九月十四日起至清償日止，按週年利率百分之五計算之利息，為有理由
    ，應予准許，逾此部分之請求，則無理由，不予准許。綜上以述，本件原告訴請
    被告給付六十五萬元，及自八十九年九月十四日起至清償日止，按週年利率百分
    之五計算之利息，為有理由。而逾此部分所為請求，即非有據，應予駁回。
四、原告陳明願供擔保，聲請宣告假執行，於原告勝訴部分核無不合，爰酌定相當之
    擔保金額予以准許。至原告敗訴部分，其餘假執行之聲請已失所附麗，應予駁回
    。
五、本件事證已臻明確，兩造其餘攻擊防禦方法，核與本件判決結果不生影響，毋庸
    一一論述，併此敘明。
六、據上論結，本件原告之訴為一部有理由，一部無理由，依民事訴訟法第七十九條
    但書、第三百九十條第二項判決如主文。
中      華      民      國    九十      年      四      月    十九    日
                                臺灣彰化地方法院民事第三庭
~B法      官  郭  千  黛
右正本係照原本作成。
如不服本判決，應於判決送達後廿日之不變期間內，向本院提出上訴狀。
~B法院書記官  林  文  斌
中      華      民      國    九十      年      四      月    十九    日


司法院資訊處製作；財團法人民間司法改革基金會備份。
